臺灣新竹地方法院民事裁定　　　　　　 100年度司拍字第84號
聲　請　人　郭阿炮
相　對　人　許木生
相　對　人　史文池
相　對　人　李永笙
相　對　人　李永欽
相　對　人　李永定
相　對　人　李永振
相　對　人　李永鐽
相　對　人　李永鍵
相　對　人　李永志
相　對　人　李永銘
相　對　人　李文龍
相　對　人　李菜
相　對　人　李義信
相　對　人　李文科
相　對　人　賴根
相　對　人　蔡金美
相　對　人　李清波
相　對　人　李素鑾
相　對　人　李秀月
相　對　人　吳許雪卿
相　對　人　李網
相　對　人　李塗岸
相　對　人　李明騫
相　對　人　李文趲
相　對　人　李文照
相　對　人　許金寶
相　對　人　許阿相
相　對　人　許金霖
相　對　人　賴邱貴香
相　對　人　賴專
相　對　人　曾正雄
上列當事人間拍賣抵押物事件，本院裁定如下：
    主  文
相對人所有如附表所示之不動產准予拍賣。
程序費用由相對人負擔。
    理  由
一、按抵押權人於債權已屆清償期而未受清償者，得聲請法院拍
    賣抵押物，就其賣得價金而受清償。上開規定於最高限額抵
    押權亦準用之，民法第873條、第881 條之17分別定有明文
    。又不動產所有人設定抵押權後，將不動產讓與他人者，依
    民法第867條但書規定，其抵押權不因此而受影響，抵押權
    人得本於追及其物之效力實行抵押權。系爭不動產既經抵押
    人讓與他人而屬於受讓之他人所有，則因實行抵押權而聲請
    法院裁定准許拍賣受讓不動產時，自應列受讓之他人為相對
    人，最高法院著有74年台抗字第431號判例可資參照。
二、本件聲請意旨略以：相對人許木生於82年1月20日，以其所
    有如附表所示之不動產，為擔保其對聲請人之所欠借款之清
    償，設定新台幣（下同）4,000,000元之本金最高限額抵押
    權，存續日期自82年1月15日起至87年1月14日止，債務清償
    期依照各個債務契約所定清償日期，經登記在案。相對人於
    82年6月16日起陸續向聲請人借用3,098,000元，約定83年3
    月15日償還，逾期每萬元每日10元計付違約金，詎相對人許
    木生尚欠債權3,098,000元，已屆清償期不為清償。嗣相對
    人李文龍、蔡金美、李素鑾、吳許雪卿、李網、李塗岸、李
    明騫、李文趲、李文照、許金寶、許阿相、許金霖、賴邱貴
    香、賴專、李菜、李義信、賴根、曾正雄於88年間因共有物
    分割取得系爭不動產所有權，相對人史文池因繼承於88年5
    月23日取得系爭不動產所有權，相對人李永欽、李永定、李
    永振、李永鐽、李永鍵、李永志、李永銘、李永笙、李清波
    因買賣於88年6月取得系爭不動產所有權，相對人李文科、
    李秀月因贈與分別於88年12月17日、97年9月18日取得系爭
    不動產所有權，為此以相對人為對象聲請拍賣抵押物以資受
    償，並提出抵押權設定契約書影本、他項權利證明書影本、
    土地登記簿謄本各一件、本票正本五件為證。
三、相對人許木生經通知，具狀陳述略以：聲請人對其所執有之
    抵押擔保債權確已不存在，不得逕為聲請拍賣本件抵押物。
    相對人史文池陳述稱其並未對許木生擔保借款，聲請人不得
    對其土地拍賣。相對人李文龍、李永欽、李永定、李永振、
    李永鐽、李永鍵、李永志、李永銘、李菜、李永笙、李義信
    具狀陳述稱當時係許木生以其本人所持有之土地持分為抵押
    物，而該筆土地於87年分割，代書明知土地上有許木生所為
    之抵押，但未盡義務通知共同持有人，而分割，致使共同持
    有人權益受損等語。
四、惟按聲請拍賣抵押物，原屬非訟事件，祇須其抵押權已經依
    法登記，且債權已屆清償期而未受清償，法院即應為准許拍
    賣之裁定。至於為拍賣程序基礎之私法上權利有瑕疵時，應
    由爭執其權利之人提起訴訟，以資救濟，抵押權人並無於聲
    請拍賣抵押物前，先行訴請確認其權利存在之義務，最高法
    院49年台抗字第244號判例要旨可資參照。經查，本件抵押
    權業已依法登記，且債權未受清償等事實，業據聲請人提出
    抵押權設定契約書及其他約定登記事項、他項權利證明書、
    貸款契約書、本票等件為證，本院依據形式上審查結果，足
    堪認定本件抵押權擔保之債權存在，且債權已屆清償期而未
    受清償，揆之首揭說明，即應准許拍賣抵押物之聲請。相對
    人史文池等人於抵押權設定後取得系爭不動產所有權，自為
    抵押權效力所及。至相對人許木生主張債權已不存在，亦係
    實體法上之爭執，按前開判例要旨，仍應由爭執其權利之人
    即相對人許木生另行提起訴訟，以資救濟，本件仍應為准許
    拍賣之裁定。
五、依非訟事件法第21條第2項、第24條第1項、民事訴訟法第78
    條、第85條第1項前段，裁定如主文。
六、如不服本裁定，應於裁定送達後10日內向本院提出抗告狀，
    並繳納抗告費新臺幣1千元。
中    華    民    國   100    年    8     月    9     日
                  新竹簡易庭司法事務官  張倩影
┌─────────────────────────────────────────────────────────┐
│附表（土地）：                                                                                100年度司拍字第84號 │
├──┬────────────────────────┬─┬────────────┬──────┬───────┤
│編號│      土          地          坐          落    │地│  面                積  │            │              │
│    ├───┬────┬────┬────┬─────┤  ├──┬──┬──────┤權 利 範 圍 │備      考    │
│    │縣  市│鄉鎮市區○   段   ○ ○  段 │地      號│目│公頃│公畝│平 方 公 尺 │            │              │
├──┼───┼────┼────┼────┼─────┼─┼──┼──┼──────┼──────┼───────┤
│１  │新竹縣│ 新豐鄉 │ 後湖   │ 坡子頭 │ 226-1    │建│    │    │105.00      │360分之16   │所有權人許木生│
├──┼───┼────┼────┼────┼─────┼─┼──┼──┼──────┼──────┼───────┤
│２  │新竹縣│ 新豐鄉 │ 後湖   │ 坡子頭 │ 226-2    │建│    │    │537.00      │360分之16   │所有權人史文池│
├──┼───┼────┼────┼────┼─────┼─┼──┼──┼──────┼──────┼───────┤
│３  │新竹縣│ 新豐鄉 │ 後湖   │ 坡子頭 │ 226-3    │建│    │    │ 90.50      │360分之16   │李永笙、李永欽│
│    │      │        │        │        │          │  │    │    │            │            │、李永定、李永│
│    │      │        │        │        │          │  │    │    │            │            │振、李永鐽、李│
│    │      │        │        │        │          │  │    │    │            │            │永鍵、李永志、│
│    │      │        │        │        │          │  │    │    │            │            │李永銘各2/360 │
├──┼───┼────┼────┼────┼─────┼─┼──┼──┼──────┼──────┼───────┤
│４  │新竹縣│ 新豐鄉 │ 後湖   │ 坡子頭 │ 226-4    │建│    │    │ 91.00      │360分之16   │所有權人李文龍│
├──┼───┼────┼────┼────┼─────┼─┼──┼──┼──────┼──────┼───────┤
│５  │新竹縣│ 新豐鄉 │ 後湖   │ 坡子頭 │ 226-5    │建│    │    │428.00      │360分之16   │所有權人史文池│
├──┼───┼────┼────┼────┼─────┼─┼──┼──┼──────┼──────┼───────┤
│６  │新竹縣│ 新豐鄉 │ 後湖   │ 坡子頭 │ 226-6    │建│    │    │543.00      │360分之16   │李義信16/1080 │
│    │      │        │        │        │          │  │    │    │            │            │李菜  32/1080 │
├──┼───┼────┼────┼────┼─────┼─┼──┼──┼──────┼──────┼───────┤
│７  │新竹縣│ 新豐鄉 │ 後湖   │ 坡子頭 │ 226-7    │建│    │    │ 90.00      │360分之16   │所有權人李文科│
├──┼───┼────┼────┼────┼─────┼─┼──┼──┼──────┼──────┼───────┤
│８  │新竹縣│ 新豐鄉 │ 後湖   │ 坡子頭 │ 226-8    │建│    │    │784.00      │360分之16   │所有權人李義信│
├──┼───┼────┼────┼────┼─────┼─┼──┼──┼──────┼──────┼───────┤
│９  │新竹縣│ 新豐鄉 │ 後湖   │ 坡子頭 │ 226-10   │建│    │    │213.00      │360分之16   │所有權人賴根  │
├──┼───┼────┼────┼────┼─────┼─┼──┼──┼──────┼──────┼───────┤
│１0 │新竹縣│ 新豐鄉 │ 後湖   │ 坡子頭 │ 226-12   │建│    │    │965.00      │360分之16   │所有權人蔡金美│
├──┼───┼────┼────┼────┼─────┼─┼──┼──┼──────┼──────┼───────┤
│１１│新竹縣│ 新豐鄉 │ 後湖   │ 坡子頭 │ 226-13   │建│    │    │483.00      │360分之16   │所有權人李清波│
├──┼───┼────┼────┼────┼─────┼─┼──┼──┼──────┼──────┼───────┤
│１２│新竹縣│ 新豐鄉 │ 後湖   │ 坡子頭 │ 226-14   │建│    │    │965.00      │360分之16   │所有權人李素鑾│
├──┼───┼────┼────┼────┼─────┼─┼──┼──┼──────┼──────┼───────┤
│１３│新竹縣│ 新豐鄉 │ 後湖   │ 坡子頭 │ 226-15   │建│    │    │ 90.50      │360分之16   │李永笙、李永欽│
│    │      │        │        │        │          │  │    │    │            │            │、李永定、李永│
│    │      │        │        │        │          │  │    │    │            │            │振、李永鐽、李│
│    │      │        │        │        │          │  │    │    │            │            │永鍵、李永志、│
│    │      │        │        │        │          │  │    │    │            │            │李永銘各2/360 │
├──┼───┼────┼────┼────┼─────┼─┼──┼──┼──────┼──────┼───────┤
│１４│新竹縣│ 新豐鄉 │ 後湖   │ 坡子頭 │ 226-16   │建│    │    │ 90.50      │360分之16   │所有權人李秀月│
├──┼───┼────┼────┼────┼─────┼─┼──┼──┼──────┼──────┼───────┤
│１５│新竹縣│ 新豐鄉 │ 後湖   │ 坡子頭 │ 226-17   │建│    │    │ 90.50      │360分之16   │所有權人李秀月│
├──┼───┼────┼────┼────┼─────┼─┼──┼──┼──────┼──────┼───────┤
│１６│新竹縣│ 新豐鄉 │ 後湖   │ 坡子頭 │ 226-18   │建│    │    │ 90.50      │360分之16   │所有權人吳許雪│
│    │      │        │        │        │          │  │    │    │            │            │卿            │
├──┼───┼────┼────┼────┼─────┼─┼──┼──┼──────┼──────┼───────┤
│１７│新竹縣│ 新豐鄉 │ 後湖   │ 坡子頭 │ 226-19   │建│    │    │ 90.50      │360分之16   │所有權人李綢  │
├──┼───┼────┼────┼────┼─────┼─┼──┼──┼──────┼──────┼───────┤
│１８│新竹縣│ 新豐鄉 │ 後湖   │ 坡子頭 │ 226-20   │建│    │    │ 90.50      │360分之16   │所有權人李塗岸│
├──┼───┼────┼────┼────┼─────┼─┼──┼──┼──────┼──────┼───────┤
│１９│新竹縣│ 新豐鄉 │ 後湖   │ 坡子頭 │ 226-21   │建│    │    │ 90.50      │360分之16   │所有權人李明騫│
├──┼───┼────┼────┼────┼─────┼─┼──┼──┼──────┼──────┼───────┤
│２0 │新竹縣│ 新豐鄉 │ 後湖   │ 坡子頭 │ 226-22   │建│    │    │ 91.00      │360分之16   │所有權人李文趲│
├──┼───┼────┼────┼────┼─────┼─┼──┼──┼──────┼──────┼───────┤
│２１│新竹縣│ 新豐鄉 │ 後湖   │ 坡子頭 │ 226-23   │建│    │    │ 91.00      │360分之16   │所有權人李文照│
├──┼───┼────┼────┼────┼─────┼─┼──┼──┼──────┼──────┼───────┤
│２２│新竹縣│ 新豐鄉 │ 後湖   │ 坡子頭 │ 226-24   │建│    │    │115.00      │360分之16   │所有權人許金寶│
├──┼───┼────┼────┼────┼─────┼─┼──┼──┼──────┼──────┼───────┤
│２３│新竹縣│ 新豐鄉 │ 後湖   │ 坡子頭 │ 226-25   │建│    │    │205.00      │360分之16   │所有權人曾正雄│
├──┼───┼────┼────┼────┼─────┼─┼──┼──┼──────┼──────┼───────┤
│２４│新竹縣│ 新豐鄉 │ 後湖   │ 坡子頭 │ 226-27   │建│    │    │147.00      │360分之16   │所有權人曾正雄│
├──┼───┼────┼────┼────┼─────┼─┼──┼──┼──────┼──────┼───────┤
│２５│新竹縣│ 新豐鄉 │ 後湖   │ 坡子頭 │ 226-28   │建│    │    │352.00      │360分之16   │所有權人許阿相│
├──┼───┼────┼────┼────┼─────┼─┼──┼──┼──────┼──────┼───────┤
│２６│新竹縣│ 新豐鄉 │ 後湖   │ 坡子頭 │ 226-29   │建│    │    │352.00      │360分之16   │所有權人許金霖│
├──┼───┼────┼────┼────┼─────┼─┼──┼──┼──────┼──────┼───────┤
│２７│新竹縣│ 新豐鄉 │ 後湖   │ 坡子頭 │ 226-30   │建│    │    │213.00      │360分之16   │所有權人賴邱貴│
│    │      │        │        │        │          │  │    │    │            │            │香            │
├──┼───┼────┼────┼────┼─────┼─┼──┼──┼──────┼──────┼───────┤
│２８│新竹縣│ 新豐鄉 │ 後湖   │ 坡子頭 │ 226-31   │建│    │    │326.00      │360分之16   │賴根  16/1080 │
│    │      │        │        │        │          │  │    │    │            │            │賴專  16/1080 │
│    │      │        │        │        │          │  │    │    │            │            │賴邱貴香      │
│    │      │        │        │        │          │  │    │    │            │            │16/1080       │
├──┼───┼────┼────┼────┼─────┼─┼──┼──┼──────┼──────┼───────┤
│２９│新竹縣│ 新豐鄉 │ 後湖   │ 坡子頭 │ 226-32   │建│    │    │213.00      │360分之16   │所有權人賴專  │
└──┴───┴────┴────┴────┴─────┴─┴──┴──┴──────┴──────┴───────┘